臺灣臺北地方法院刑事判決
公　訴　人　臺灣臺北地方法院檢察署檢察官
被　　　告　己○○
　　　　　　丙○○
上二人共同
選任辯護人　陳丁章律師
被　　　告　丁○○
選任辯護人　柏有為律師
　　　　　　尹存孝律師
被　　　告　劉善居
選任辯護人　謝聰文律師
上列被告等因恐嚇取財等案件，經檢察官提起公訴（95年度偵字
第27639 號、96年度偵字第3251號）及追加起訴（96年度偵字第
10331 、11203 號），本院判決如下：
    主  文
己○○共同意圖為自己不法之所有，以恐嚇使人將本人之物交付
，未遂，處有期徒刑壹年拾月；又公然侮辱人，處罰金新臺幣陸
仟元，如易服勞役，以新臺幣壹仟元折算壹日，減為罰金新臺幣
參仟元，如易服勞役，以新臺幣壹仟元折算壹日；又意圖散布於
眾，而指摘足以毀損他人名譽之事，處拘役伍拾日，如易科罰金
，以新臺幣壹仟元折算壹日，減為拘役貳拾伍日，如易科罰金，
以新臺幣壹仟元折算壹日。
己○○被訴行使業務上登載不實文書部分無罪。
丙○○共同意圖為自己不法之所有，以恐嚇使人將本人之物交付
，未遂，處有期徒刑貳年；又公然侮辱人，處罰金新臺幣陸仟元
，如易服勞役，以新臺幣壹仟元折算壹日，減為罰金新臺幣參仟
元，如易服勞役，以新臺幣壹仟元折算壹日；又意圖散布於眾，
而指摘足以毀損他人名譽之事，處拘役伍拾日，如易科罰金，以
新臺幣壹仟元折算壹日，減為拘役貳拾伍日，如易科罰金，以新
臺幣壹仟元折算壹日。
丙○○被訴行使業務上登載不實文書部分無罪。
丁○○共同意圖為自己不法之所有，以恐嚇使人將本人之物交付
，未遂，處有期徒刑壹年，減為有期徒刑陸月，如易科罰金，以
新臺幣壹仟元折算壹日。
劉善居無罪。
    事  實
一、己○○為財經記者，曾負責採訪乙○○所經營鴻海集團之相
    關新聞，竟與其男友丙○○共同基於意圖為自己不法所有之
    犯意聯絡，以邀請乙○○為其著作「烈日灼身－你所不知道
    的乙○○」寫序為由，先後於民國95年8 月22日下午4 時8
    分、95年9 月20日晚間11時41分許，由己○○分別自「carr
    ie23@nextmedia.com.tw 」、「scarlett0805@hotmail.com
    」電子郵件信箱，寄發電子郵件至乙○○之秘書沈淑鈴「
    sunnyshen@foxconn.com 」及乙○○「terrygou@foxconn.
    com 」之電子郵件信箱，表示該著作包含「... 他的家人，
    他周遭的幹部，多多少少都獲得了溫暖，但是被灼傷的卻所
    在多有... 手機裡傳來乙○○連珠炮似的罵聲：『你們壹週
    刊開妓院的啊？亂寫一通！你小心我找人打你！... 』」、
    「嘉言錄－我是個妓男，只要有錢賺，他絕對陪人上床、黨
    委事件－找台商協會喬逃稅事件，找林瑞祥頂罪、危機－逃
    稅事件（美國IRS ，賓州地檢署，微軟盜版，芬蘭廠糾紛始
    末）」等負面內容，並預計將隨書附上己○○與乙○○互動
    之光碟錄音檔。2 人以此加害乙○○及其所經營鴻海集團名
    譽之方法，恐嚇乙○○欲取得巨額款項。乙○○知悉後心生
    畏懼，於95年9 月28日委請丁○○向丙○○、己○○確認寄
    發上開郵件之真正意圖，惟丁○○於確認己○○及丙○○之
    意圖係為向乙○○恐嚇取得巨額款項後，竟意圖為自己不法
    之所有，欲利用己○○、丙○○之恐嚇行為從中牟利，而於
    95年10月3 日即製作不實報價之說帖，與己○○、丙○○達
    成協議，即恐嚇取財金額為美金100 萬元折合新臺幣（下同
    ）3,200 萬元，且得款後丁○○可得百分之10之佣金，丁○○乃將上述說帖及書籍買賣合約於95年10月8 日以電子郵件
    寄予乙○○並告知前開金額而與己○○、丙○○共同參與恐
    嚇犯行。惟乙○○於確認己○○、丙○○意在恐嚇取財後，
    即決定報警並交由庚○○律師處理相關事宜。嗣於96年11月
    1 日丁○○再將丙○○託人草擬與乙○○之保密協議書，以
    電子郵件寄與庚○○律師，欲作為收款的證明，嗣因乙○○
    並未回應，復於96年11月5 日建議己○○先行製作書籍封面
    ，以促使乙○○心生畏懼早日付款。惟己○○因乙○○久未
    回應，另於95年11月初以電話聯絡甲○○欲確認乙○○是否
    付款，乙○○經甲○○告知後遂依庚○○律師建議，於95年
    11月25日親自以電話與己○○確認金額為新臺幣3,200 萬元
    ，其後即由甲○○及庚○○律師出面與丙○○、己○○聯繫
    交款地點及方式，並因丙○○堅持而以現金交付。嗣於95年
    12月14日下午2 時55分許，丙○○、己○○至約定之臺北市
    ○○路118 號5 樓「台新銀行」金廳VIP 室領取3,200 萬元
    現金時，為警當場查獲，致未得逞，並扣得現金3,200 萬元
    及己○○、丙○○領款時簽訂之保密協議書。
二、丙○○、己○○前因上述恐嚇乙○○案件於95年12月14日為
    警查獲並移送臺灣臺北地方法院檢察署檢察官偵查後，心生
    不滿，明知2 人接受採訪及拍攝之內容必定會在新聞節目中
    播出予不特定人共聞共見，竟均基於公然侮辱之犯意，於95
    年12月17日（追加起訴書誤繕為96年，應予更正），在臺北
    市○○○路中天電視臺大樓接受採訪及拍攝時，己○○以「
    乙○○是一個魔鬼，這個【魔鬼】設了一個陷阱，而我很軟
    弱，我跳下去了」；丙○○則以「那時剛好碰到假扣押事件
    ，其實我很害怕她被假扣押，因為這樣一來，我們就要跟【
    這種怪獸】來爭鬥」等足以貶低乙○○社會上之評價之言語
    予以侮辱，並經當天新聞播出上開採訪及拍攝片段。嗣後丙○○及己○○先前位於臺北縣中和市○○路129 巷1 弄23號
    6 樓住處，於95年12月20日遭竊（起訴書誤繕為96年12月21
    日，應予更正），己○○、丙○○均無證據足以證明該竊盜
    案件確與乙○○有關，己○○竟於當日記者至遭竊地點採訪
    時，意圖散布於眾，基於誹謗之故意，公然向在場人士及節
    目觀眾稱「希望郭先生你高抬貴手你放過我們好不好」等語
    ，接著丙○○亦意圖散布於眾，基於誹謗之故意，公然向在
    場人士及節目觀眾稱：「他已經把我們害成這樣他還想怎樣
    ，有膽就跟我去媽祖，哪個廟，大家一起對天發誓，誰做錯
    壞事全家死光光」等語，足以使在場人士及其他不特定觀看
    該節目之人有誤認該竊案係乙○○指使，皆指摘足以毀損乙○○名譽之事。
三、案經乙○○訴由臺灣臺北地方法院檢察署檢察官偵查起訴及
    追加起訴。
    理  由
甲、有罪部分：
壹、被告己○○、丙○○、丁○○恐嚇取財部分：
一、訊據被告己○○、丙○○固均坦承被告己○○有寄發上述電
    子郵件之事實，被告丁○○則坦承前述受告訴人乙○○委託
    向被告己○○、丙○○確認寄發郵件之目的，並對告訴人告
    以被告己○○、丙○○要求3,200 萬元等情，惟被告3 人均
    否認有何恐嚇取財之犯行。被告己○○、丙○○皆辯稱：被
    告己○○因將出版「烈日灼身－你所不知道的乙○○」一書
    而寄發電子郵件，請告訴人寫序，嗣因被告丁○○主動對之
    表示係代表告訴人前來商談，告知告訴人願以3,200 萬元購
    買該書的版權，且被告丁○○以電子郵件寄給被告丙○○之
    「和解協議書說帖」內容含有告訴人找黑道處理等言詞，伊
    等心有所懼，因而接受交易放棄出書云云；被告丁○○則辯
    以：伊係中間人代為居中協調，1 成的佣金是將來此事若能
    圓滿解決的報酬，並無恐嚇之犯意及行為云云。經查：
（一）上述被告己○○以邀請告訴人為其著作「烈日灼身－你所
      不知道的乙○○」寫序為由，先後於民國95年8 月22日下
      午4 時8 分、95年9 月20日晚間11時41分許，分別自「ca
      rrie23@nextmedia.com.tw 」、「scarlett0805@hotmail
      . com 」電子郵件信箱，寄發電子郵件至告訴人之秘書沈
      淑鈴「sunnyshen@foxc onn.com」及告訴人「terrygou@f
      ox conn.com 」之電子郵件信箱，以及被告己○○、丙○○於95年12月14日下午2 時55分許，共同至約定之臺北市
      ○○路118 號5 樓「台新銀行」金廳VIP 室領取3200萬元
      現金之事實，業據被告己○○、丙○○坦承不諱，核與證
      人即告訴人乙○○於本院具結證述接獲上述電子郵件2 封
      ，證人庚○○於本院具結證述於台新銀行交付3,200 萬元
      現金與被告己○○、丙○○等語（均見本院96 年11 月27
      日審判筆錄）相符，並有該電子郵件2 封（在95 年 度警
      聲搜字第1886號卷第4 頁至第9 頁）卷可稽，且有扣案現
      金3,200萬元可佐，是以此部分之事實堪以認定。
（二）觀諸上述電子郵件之內文及附件，表示該著作包含「...
      他的家人，他周遭的幹部，多多少少都獲得了溫暖，但是
      被灼傷的卻所在多有... 手機裡傳來乙○○連珠炮似的罵
      聲：『你們壹週刊開妓院的啊？亂寫一通！你小心我找人
      打你！... 』」、「嘉言錄－我是個妓男，只要有錢賺，
      他絕對陪人上床、黨委事件－找台商協會喬逃稅事件，找
      林瑞祥頂罪、危機－逃稅事件（美國IRS，賓州地檢署，
      微軟盜版，芬蘭廠糾紛始末）」等內容，並預計將隨書附
      上己○○與乙○○互動之光碟錄音檔等情，確實含有對告
      訴人負面評價的文字及報導。又依證人戊○所提出其與被
      告己○○往來的電子郵件，證人戊○於95年8 月10日告知
      被告己○○尚未接到新書大網，而版稅最高係以15% 計算
      ，被告己○○乃先後於95年8 月11日、95年8 月14日將「
      烈日灼身－你所不知道的乙○○」一書不同版本之大綱寄
      予證人戊○，並說明後者的大綱較有爭議，證人戊○乃於
      95年9 月19日以電子郵件將其修正後的題綱寄與被告己○○，並請被告己○○等其確定情況後簽約執行，此有上述
      各該日期之電子郵件在卷可稽（95年度偵字第27639 號卷
      第134 頁至第142 頁）。且核被告己○○於95年9 月20日
      寄與乙○○之該書大綱與伊95年8 月14日寄與戊○所謂較
      有爭議之大綱大致相同。是以綜上各節，並參酌被告己○○於95年12月14日在警詢中坦承書僅完成20% 等情，足認
      被告己○○於其「烈日灼身－你所不知道之乙○○」一書
      尚未與出版社確認修改後之大綱及簽約之時，仍宣稱其書
      即將完成並將有爭議之大綱寄與告訴人，顯與一般待其著
      作完成後方邀人閱讀寫序之常情有悖，足認寄發郵件予告
      訴人之之目的顯非邀請寫序，而係藉此手段恐嚇告訴人以
      獲取金錢。
（三）被告己○○、丁○○雖辯稱係告訴人找被告丁○○出面主
      動出價購買書的版權，要被告己○○不要出書等語。惟查
      ，告訴人於收到被告己○○寄發之電子郵件後心生畏懼，
      即於95年9 月28日、95年10月8 日分別以電話、面會委請
      被告丁○○向被告己○○、丙○○確認寄發上開郵件之真
      正意圖，並未授權被告丁○○出價購買書的版權乙節，業
      據乙○○、丁○○於本院具結證述明確（均見上述審判筆
      錄）。而被告丁○○原先以1,500 萬元與被告丙○○洽談
      ，並依此金額書立「和解協議書說帖」及「和解協議書草
      案」以電子郵件寄與被告丙○○，因被告丙○○認為內容
      及金額有誤，被告丁○○乃依被告丙○○之言修改為「買
      賣協議書說帖」及「【你所不知道的乙○○】系列書籍買
      賣合約」，確定金額為3,200 萬元，並據被告丁○○、丙○○以證人身分具結證述在卷（同上審判筆錄），並有各
      該說帖及草案附本院卷可稽（被告丁○○恐嚇部分另後述
      ）。嗣後告訴人於95年11月25日親自以電話與被告己○○
      確認金額為新臺幣3,200 萬元，被告丙○○隨即以電話聯
      絡甲○○，說明該金額計算之依據為出書可得之版稅，復
      經本院當庭勘驗監聽光碟屬實，有本院筆錄附卷可考。堪
      認付款金額為被告丙○○、己○○等人所決定，並非由告
      訴人主動出價。且被告己○○直至取款時尚未完成著作，
      前已述及，迄今亦尚未完成，並據伊於審判中坦承不諱，
      難認付款金額為購買版權之代價。
（四）又證人戊○於95年10月26日，即以電子郵件告知被告己○○出版社將暫時擱置出版計劃，此有該郵件（同上偵卷第
      144 頁）在卷可稽，然被告己○○前因告訴人久未回覆被
      告丁○○，另於95年11月初以電話聯絡甲○○欲確認告訴
      人是否付款，告訴人經甲○○告知後方依庚○○律師建議
      ，於95年11月25日親自以電話與被告己○○確認金額為新
      臺幣3,200 萬元，被告己○○並於電話中表示金額是向出
      版社詢問後依銷量計算可得之版稅而定，嗣後即由甲○○
      及庚○○律師出面與丙○○、己○○聯繫交款地點及方式
      ，並據證人乙○○、甲○○、庚○○於本院具結證述在卷
      （同上審判筆錄），告訴人與被告己○○之電話內容並經
      本院當庭勘驗監聽光碟屬實，有本院筆錄在卷可稽。是以
      被告己○○於被告丁○○久未確認付款事宜及出版社擱置
      出版計劃後，仍主動另尋中間人甲○○與告訴人聯繫，被
      告己○○、丙○○並於95年11月25日在電話中分別向告訴
      人、甲○○表示金額是依據出書後可得之版稅而定，顯係
      以出書妨害告訴人名譽為由藉此施壓，難認被告己○○、
      丙○○係因被告丁○○所書「和解協議書說帖」內容含有
      乙○○找黑道處理等言詞心有所懼，因而接受交易放棄出
      書。從而被告己○○、丙○○2 人藉出書為由，以寄發電
      子郵件之方式，通知告訴人著作內容對告訴人名譽不利，
      以圖獲取金錢之恐嚇犯行，實堪認定。
（五）另按共同正犯之意思聯絡，原不以數人間直接發生者為限
      ，即有間接之聯絡者，亦包括在內。又意思之聯絡並不限
      於事前有所謀議，即僅於行為當時有共同犯意之聯絡者，
      亦屬之，且其表示之方法，亦不以明示通謀為必要，即相
      互間有默示之合致，亦無不可。而共同實施犯罪行為之人
      ，在合同意思範圍以內，各自分擔犯罪行為之一部，相互
      利用他人之行為，以達其犯罪之目的者，即應對於全部所
      發生之結果，共同負責（最高法院77年台上字第2135號、
      73年台上字第2364號、28年上字第3110號判例參照）。查
      被告丁○○於95年9 月28日自告訴人處得知被告己○○寄
      發電子郵件之事後，即與被告己○○聯絡，自行以1,500
      萬元與被告丙○○洽談，並依此金額書立「和解協議書說
      帖」及「和解協議書草案」以電子郵件寄與被告丙○○，
      因被告丙○○認為內容及金額有誤，被告丁○○因而修改
      為「買賣協議書說帖」及「【你所不知道的乙○○】系列
      書籍買賣合約」，再以電子郵件寄與被告丙○○，並確定
      金額為3,200 萬元等情，為被告丁○○坦承無訛，並有各
      該電子郵件除本院卷可佐，參以被告丁○○自承：「（你
      是否曾經叫己○○先作這本書的假封面，要給乙○○看，
      以加速交易，有無此事？）我沒有要求，我是建議，這是
      媒體勒贖的慣用手法....... 。」（本院96年11月27日審
      判筆錄第35頁）等語，堪認被告丁○○於95年10月3 日即
      知被告己○○、丁○○欲對告訴人恐嚇取財3,200萬元。
（六）又被告丁○○與被告己○○、丙○○達成協議，於被告己○○、丙○○取得3,200 萬元後，可得1 成之佣金，此經
      被告3 人均坦承在卷，而被告丁○○明知被告己○○、丙○○意在恐嚇取財，仍與被告己○○、丙○○協議事後獲
      取佣金，並於95年10月8 日以電子郵件寄發上述「買賣協
      議書說帖」及「【你所不知道的乙○○】系列書籍買賣合
      約」予告訴人而告知前開恐嚇取財金額，且於95年11月1
      日將被告丙○○託人草擬與乙○○及丁○○之保密協議書
      2 份，寄送給代告訴人處理此事之庚○○律師，復於95年
      11 月5日寄發內容為「家宜：可能妳得拿出一些殺手的本
      事，讓對方知道你的厲害。如，他說他只怕美國逃稅的事
      。你能就部分先寫一點對他有殺傷力的東西嗎？... 當然
      ，這些東西不必發表，只是讓他看了之後心裡有數而已。
      」電子郵件與被告丙○○，再於95年11月14日寄發內容為
      「據了解，第一部曲已接近完成，快接近封面設計階段，
      書名：烈日灼身，副標題為：你所不知道的乙○○，另有
      一些小標題，目前我是盡力安撫臧的方面，她男友的意思
      是免談，因為老大這邊看不出誠意。好歹條件是可以磋商
      的，但是時間總要有個譜吧。這就看您的智慧了」電子郵
      件與庚○○，此有上述95年10月8 日電子郵件（同上偵查
      卷第198 頁至第204 頁）、95年11月1 日、95年11月14日
      電子郵件附本院卷可稽。是以觀諸被告3 人電子郵件聯絡
      情形，堪認被告丁○○於96年10月3 日，即欲利用被告己○○、丙○○恐嚇告訴人之機會從中牟取不法利益，並與
      被告己○○、丙○○合意分贓比例，其後復參與惡害通知
      之部分恐嚇行為，從而被告丁○○與被告己○○、丙○○
      共犯恐嚇取財之犯行，亦堪認定。
（七）復按刑法第346 條之恐嚇罪，係以恐嚇使人生畏怖心而交
      付財物為要件，故其交付財物，並非因畏怖心所致，其恐
      嚇尚非既遂（最高法院42年台上字第440 號判例意旨參照
      ）。本案被告己○○雖先後於民國95年8 月22日、95年9
      月20日寄發電子郵件使告訴人心生畏怖，然告訴人於95年
      10月18日即遞狀向臺灣臺北地方法院檢察署提出告訴，此
      有告訴狀1 份附卷可稽，是以嗣後庚○○代告訴人於95年
      12月14日攜款前往交付，乃出於警察便利破案之授意，並
      非因其畏怖心所致，自應仍以恐嚇未遂論科。
（八）末以，本院認為本件事證已明，被告己○○、丙○○聲請
      閱覽監聽光碟及將扣案筆記型電腦送鑑定，均無必要，附
      此敘明。
貳、被告己○○、丙○○妨害名譽部分：
一、訊據被告己○○、丙○○固分別坦承有於上述時、地接受中
    天電視訪問時，為上述「魔鬼」、「怪獸」之言語，並於其
    住處遭竊時，曾稱「希望郭先生你高抬貴手你放過我們好不
    好」、「他已經把我們害成這樣他還想怎樣，有膽就跟我去
    媽祖，哪個廟，大家一起對天發誓，誰做錯壞事全家死光光
    」等語，惟均否認有何公然侮辱及誹謗之犯行，被告己○○
    辯稱：伊主觀上認為被訴恐嚇取財案件係遭告訴人設局，而
    稱告訴人為魔鬼，並無侮辱之意思，且係屬自衛、自辯而可
    阻卻違法，且伊遭竊當日係因記者問及最近心情而為上述言
    詞，並無影射該竊案為乙○○指使之意。被告丙○○則辯稱
    ：所謂怪獸係指假扣押之濫用而言，並非指告訴人，其住處
    遭竊時所言亦係對記者陳述最近之心情，並無影射該竊案係
    告訴人指使云云。經查：
（一）被告己○○、丙○○於上述時、地接受採訪及拍攝時，被
      告己○○述及：「乙○○是一個魔鬼，這個魔鬼設了一個
      陷阱，而我很軟弱，我跳下去了」等語，以及丙○○言稱
      ：「那時剛好碰到假扣押事件，其實我很害怕她被假扣押
      ，因為這樣一來，我們就要跟這種怪獸來爭鬥」等語，為
      被告己○○、丙○○坦承不諱，並有勘驗筆錄在卷可稽，
      是以被告己○○、丙○○確有為上開言詞之事實，堪以認
      定。
（二）又按言論自由為人民之基本權利，憲法第11條定有明文保
      障，國家應給予最大限度之維護，俾其實現自我、維護人
      性尊嚴、溝通意見、追求真理及監督各種政治或社會活動
      之功能得以發揮。然言論自由應有一定之限度，「魔鬼」
      及「怪獸」等語，於社會客觀評價上顯係具有貶抑、詆毀
      之意，被告己○○、丙○○於多數人得以共見共聞之節目
      中，預見其言詞足以使人不快，仍為客觀上足使人感受侮
      辱之言詞，顯已逾越表現自由之必要性及適當性，屬於抽
      象之謾罵，而與自衛、自辯無涉。且觀諸被告丙○○於該
      節目所言：「我是覺得出這本書，剛好那時候遇上假扣押
      的事，其實我很害怕它會被假扣押，因為這樣一來其實我
      們就要這種怪獸來爭鬥」，顯係針對上述被告己○○、丙○○遭告訴人告訴恐嚇取財一案所為言論，亦難認被告丙○○指稱之「怪獸」，係指假扣押之濫用而言。從而被告
      己○○、丙○○有公然侮辱之故意及犯行，足堪認定。
（三）復查，被告己○○及丙○○因先前位於臺北縣中和市○○
      路129 巷1 弄23號6 樓住處，於95年12月20日遭竊，己○○於當日記者至遭竊地點採訪時，向在場人士及節目觀眾
      稱「希望郭先生你高抬貴手你放過我們好不好」等語，接
      著丙○○亦公然向在場人士及節目觀眾稱：「他已經把我
      們害成這樣他還想怎樣，有膽就跟我去媽祖，哪個廟，大
      家一起對天發誓，誰做錯壞事全家死光光」等語之事實，
      業據被告己○○、丙○○坦承不諱，核與卷附勘驗筆錄所
      載相同，是此部分之事實堪予認定。
（四）參酌被告己○○、丙○○先前因上述恐嚇一案移送檢察官
      偵查後，一再對媒體指稱此案係告訴人設局，且被告己○○、丙○○於95年12月20日係發現住處遭竊後，在上述住
      處門外接受訪問，並觀諸勘驗筆錄所載，被告己○○於該
      日受訪時謂：「希望郭先生你高抬貴手你放過我們好不好
      」等語後隨之即下跪，被告黃接著亦謂：「他已經把我們
      害成這樣他還想怎樣，有膽就跟我去媽祖，哪個廟，大家
      一起對天發誓，誰做錯壞事全家死光光... 我就把門打開
      先把小狗放出來，因為他已經嚇得在那邊偷尿尿了，我大
      概不見了幾個東西，第一個是我的PDA ，第二個是家宜的
      數位相機，然後還有家宜放在那個，我們有一個notebook
      的那個袋子裡面的一個資料。還有什麼東西？」等語，被
      告己○○隨即接口：「那個資料就是新書大綱」等情，被
      告己○○、丙○○所稱遭竊物品顯與上述恐嚇案件有關，
      是其等上述言語確足以使在場人士及其他不特定觀看該節
      目之人有誤認該竊案為係告訴人指使，足以毀損告訴人名
      譽。
（五）再查，被告己○○、丙○○住處遭竊一案，迄今尚無任何
      嫌疑人遭警查獲，此有臺北縣政府警察局中和分局96年10
      月3 日北縣警中偵字第0960047993號函及所附相關報案及
      筆錄資料在卷可稽（見本院96年度易字第1674號卷第33頁
      至第42頁），被告丙○○並於96年12月20日晚間9 時20分
      在警局製作第1 次筆錄時，明確供稱：「不知道是何人所
      竊取。」等語，有該筆錄附本院卷可查，且被告己○○、
      丙○○確有恐嚇告訴人之犯行，前已述及，是以被告己○○、丙○○於不知嫌疑人之情況下，竟仍為上述足以使人
      誤認該竊案為告訴人所指使之言詞，顯無相當理由確信伊
      等指摘、傳述之事為真實，仍均應負誹謗罪之罪責。被告
      己○○、丙○○上述所辯，均係卸責之詞，不足採信。
參、核被告己○○、丙○○、丁○○3 人皆已著手於恐嚇取財行
    為之實施，惟因告訴人報警而未得手之所為，均係犯刑法第
    346 條第3 項、第1 項恐嚇取財未遂罪。被告己○○、丙○○、丁○○就前揭犯行，有犯意聯絡及行為分擔，均為共同
    正犯。被告己○○、丙○○、丁○○已著手恐嚇取財行為之
    實施，然尚未生既遂之結果，其犯罪尚屬未遂，爰依刑法第
    25條第2 項規定減輕其刑。又被告己○○、丙○○分別以「
    魔鬼」、「怪獸」辱罵告訴人，均係犯刑法第309 條第1 項
    之公然侮辱罪。另被告己○○、丙○○分別以上述言詞影射
    其住處遭竊為告訴人指使，皆係犯刑法第310 條第1 項之誹
    謗罪。被告己○○、丙○○所犯上開共同恐嚇取財未遂罪、
    公然侮辱及誹謗罪3 罪間，犯意各別，行為互殊，皆予分論
    併罰。爰審酌被告己○○、丙○○、丁○○3 人犯後均否認
    犯行，犯後態度不佳，被告己○○、丙○○正值青壯，不思
    正途攢取財富，利用被告己○○職務之便，共同向告訴人恐
    嚇，更透過媒體貶抑告訴人，危害非輕，並參酌本案係由被
    告丙○○主導出價，惡性較重，被告丁○○參與程度較輕等
    一切情狀，分別量處如主文所示之刑，並就公然侮辱及誹謗
    部分分別諭知易服勞役及易科罰金之折算標準。又被告己○○、丙○○本案公然侮辱及誹謗之犯罪時間、以及被告丁○○本案恐嚇取財未遂之犯罪時間，均於96年4 月24日以前，
    且合於減刑條件，應依中華民國九十六年罪犯減刑條例第2
    條第1 項第3 款、第7 條規定，均減其宣告刑2 分之1 ，並
    就丁○○犯恐嚇取財未遂罪部分，依同條例第9 條規定，諭
    知易科罰金之折算標準。
乙、無罪部分：
一、公訴意旨略以：被告劉善居為壢新醫院（設桃園縣平鎮市○○路77號）之醫師，為病患開立診斷證明書係屬業務之範圍
    ，與被告己○○為舊識。被告丙○○前因涉犯偽造有價證券
    等案件，經臺灣板橋地方法院檢察署檢察官以94年度偵字第
    6073號提起公訴，由臺灣板橋地方法院博股以94年度訴字第
    2396號審理中。詎被告丙○○為拖延該案件之審理，竟與被
    告己○○共同基於偽造文書之犯意，於95年11月8 日，由被
    告己○○電聯被告劉善居，要求被告劉善居偽造診斷證明書
    以便讓被告丙○○向法院請假，被告劉善居明知前開等情，
    亦共同基於偽造文書之犯意，於電話中事先應允開立需休息
    7 日之診斷證明與被告丙○○，以便被告丙○○向法院請假
    ，被告丙○○遂於95年11月9 日下午至壢新醫院掛號被告劉
    善居之門診，於同日下午2 時8 分許應診，被告劉善居即依
    事前商議之內容，在診間電腦內開立「腎絞痛，背痛，宜休
    息7 天」內容不實之乙種診斷證明書，傳輸至壢新醫院之櫃
    檯，利用不知情之櫃檯人員將上開診斷證明列印蓋醫院大印
    而偽造業務上不實之文書，被告丙○○與己○○取得該診斷
    證明書後，隨即至附近之便利商店，傳真與臺灣板橋地方法
    院博股書記官而行使之，足以生損害於醫療院所對於病歷管
    理之正確性，因認被告己○○、丙○○、劉善居共犯刑法第
    216 條、第215 條行使業務上登載不實文書罪嫌。
二、按犯罪事實應依證據認定之，無證據不得認定其犯罪事實。
    又不能證明被告犯罪者，應諭知無罪之判決，刑事訴訟法第
    154 條第2 項、第301 條第1 項分別定有明文。又事實之認
    定，應憑證據，如未能發現相當證據，或證據不足以證明，
    自不能以推測或擬制之方法，為裁判基礎，最高法院40年臺
    上字第86號著有判例可資參照。且認定犯罪事實所憑之證據
    ，雖不以直接證據為限，間接證據亦包括在內，然而無論直
    接證據或間接證據，其為訴訟上之證明，須於通常一般之人
    均不致有所懷疑，而得確信其為真實之程度者，始得據為有
    罪之認定，倘其證明尚未達到此一程度，而有合理之懷疑存
    在而無從使事實審法院得有罪之確信時，即應由法院為諭知
    被告無罪之判決，最高法院76年臺上字第4986號亦著有判例
    足參。又按刑法第215 業務上登載不實罪之構成，係指從事
    業務之人，明知為不實之事項，而登載於業務上作成之文書
    而言。
三、本件公訴人認被告己○○、丙○○、劉善居涉有行使業務上
    登載不實文書罪嫌，係以：(一)證人即壢新醫院法務陳明哲之
    證述；(二)被告丙○○於壢新醫院之病歷正本；(三)傳真至臺灣
    板橋地方法院之診斷證明書；(四)中央建康保險局96年7 月9
    日健保醫字第0960023160號函、財團法人國泰綜合醫院96年
    7 月26日（96）管歷字第972 號函、板橋中興醫院96年7 月
    19日96中醫總字第180 號函，為其論據。
四、訊據被告己○○、丙○○、劉善居均否認有何行使業務上登
    載不實文書之犯行，皆辯稱：診斷證明書所載事項並無不實
    等語。經查：
（一）本案被告涉已行使業務上登載不實文書罪嫌之通訊監察資
      料係檢察官通訊監察被告己○○、丙○○恐嚇告訴人乙○○一案所得而衍生。而在實施電話監聽之情形，無法事先
      篩選何人將撥進或撥出電話，且因係以尚未發生之談話為
      客體，期待通訊監察僅截取「本案」犯罪之談話內容，以
      目前之監聽技術，確有事前特定之困難性，是以在通訊監
      察過程中，可能查知監聽對象計劃或預備犯他罪，或監聽
      對象已犯他罪之相關通話內容，此乃監聽之附帶作用，類
      此在合法監聽時，偶然發現之另案證據，是否得採為證據
      ，我國通訊保障及監察法並無明文規定。然按通訊保障及
      監察法第2 條就公權力實施通訊監察，明文規定除為確保
      國家安全、維持社會秩序所必要者外，不得為之。且實施
      通訊監察不得逾越所欲達成目的之必要限度，及應以侵害
      最少之適當方法為之。以符合憲法上之比例原則，並保障
      人民秘密通訊自由不受非法侵害。參酌德國刑事訴訟法於
      1992年增訂第100 條Ｂ第5 項規定，明定他案監聽所得之
      資料，如屬同法第100 條Ａ所列舉之罪名範圍，可直接作
      為證據使用。是以本院認為他案監聽所得之資料，亦應屬
      於通訊保障監察法第5 條所列之罪名範圍，始得作為證據
      使用。本案被告己○○、丙○○、劉善居所涉刑法第216
      條、第215 條之行使業務上登載不實文書罪嫌，並非通訊
      保障監察法所列得予核發通訊監察書實施通訊監察之罪名
      ，是以此部分之通訊監察錄音及譯文，應無證據能力，先
      予敘明。
（二）被告劉善居為壢新醫院（設桃園縣平鎮市○○路77號）之
      醫師，為病患開立診斷證明書係屬業務之範圍，與被告己○○為舊識。被告丙○○前因涉犯偽造有價證券等案件，
      經臺灣板橋地方法院檢察署檢察官以94年度偵字第6073號
      提起公訴，由臺灣板橋地方法院博股以94年度訴字第2396
      號審理中。被告丙○○因該案件須向法院請假，於95 年
      11月9 日下午由被告己○○陪同至壢新醫院掛號劉善居之
      門診，於同日下午2 時8 分許應診，被告劉善居依被告丙○○之要求開立「腎絞痛，背痛，宜休息7 天」之乙種診
      斷證明書，傳輸至壢新醫院之櫃檯，並由櫃檯人員將上開
      診斷證明列印蓋醫院大印交予被告丙○○，被告丙○○取
      得該診斷證明書後，隨即至與被告己○○至附近之便利商
      店，傳真與臺灣板橋地方法院博股書記官而行使之事實，
      固據被告己○○、丙○○、劉善居坦承不諱，核與證人即
      壢新醫院法務陳明哲證述本件診斷證明書為被告劉善居所
      開立等情相符，並有被告丙○○於壢新醫院之病歷正本及
      被告丙○○傳真至臺灣板橋地方法院之診斷證明書在卷可
      稽，是以此部分之事實堪予認定。
（三）又查被告丙○○係因腰痛而至壢新醫院就醫，告以被告劉
      善居腰痛症狀，被告劉善居即對被告丙○○為觸摸、聽診
      等程序，始開立診斷證明書等情，業據被告己○○、丙○○及劉善居供述在卷，且此部分互核相符。從而被告劉善
      居所辯：確係觸診及聽診後，認被告丙○○有背痛的情形
      ，因腎絞痛為病人主訴，且與背痛之處非常接近，故將病
      人之症狀記載於診斷證明書等語，非屬無據，且核與被告
      丙○○病歷所載相符，從而尚無積極證據可資證明該診斷
      證明書有何登載不實之情形。
（四）又卷附之中央建康保險局96年7 月9 日健保醫字第096002
      3160號函、財團法人國泰綜合醫院96年7 月26日（96）管
      歷字第972 號函、板橋中興醫院96年7 月19日96中醫總字
      第180 號函，雖無被告丙○○因車禍事故致腰傷就醫之紀
      錄，然依證人即中央健保局職員陳美惠於本院具結證述：
      「如果是自費門診，就不屬於健保範圍。」等語（本院96
      年11月27 日 審判筆錄第68頁），可知上述依據被告丙○○健保資料所調取之函文，不能包含被告丙○○全部之就
      診資料，難僅憑該等函文，即認被告確無腎絞痛、背痛之
      症狀而認該診斷證明書有不實之登載。
五、綜上所述，公訴人所舉之前開論據，尚不足以認定被告劉善
    居登載於業務上作成之丙○○診斷證明書，有何不實之情形
    ，從而被告己○○、丙○○、劉善居自無共同行使業務登載
    不實文書之犯行。惟被告劉善居自承知悉開立被告丙○○診
    斷證明書係供請假用，且實際觸診時發現被告丙○○有背痛
    之情形，卻未再為抽血、驗尿、量血壓等基本診察，僅配合
    被告丙○○所述即開立宜休息7 天之診斷書，此部分有無違
    背醫學倫理，自應移由醫師公會認定，附此敘明。此外，復
    查無其他積極證據足資證明被告己○○、丙○○及劉善居有
    何公訴人所指之行使業務上登載不實文書之犯行。是既不能
    證明被告犯罪，揆諸前揭說明，自應諭知被告己○○、丙○○、劉善居行使業務登載文書部分為無罪。
據上論斷，應依刑事訴訟法第299 條第1 項前段、第301 條第1
項，刑法第28條、第346 條第3 項、第1 項、第309 條第1 項、
第310 條第1 項、第25條第2 項、第41條第1 項前段、第42條第
3 項前段，刑法施行法第1 條之1 ，中華民國九十六年罪犯減刑
條例第2 條第1 項第3 款、第7 條、第9 條，判決如主文。
本案經檢察官熊南彰到庭執行職務。
中　　華　　民　　國　　96　　年　　12　　月　　26　　日
　　　　　　　　　刑事第三庭  審判長法  官  沈君玲
                                    法  官  詹慶堂
                                    法　官　胡宗淦
以上正本證明與原本無異。
如不服本判決，應於判決送達後10日內向本院提出上訴狀（應抄
附繕本）。告訴人或被害人如對於本判決不服者，應具備理由請
求檢察官上訴，其上訴期間之計算係以檢察官收受判決正本之日
期為準。
　　　　　　　　　　　　　　　　    書記官　張耀鴻
中　　華　　民　　國　　96　　年　　12　　月　　27　　日
附錄法條：
中華民國刑法第346條
（單純恐嚇罪）
意圖為自己或第三人不法之所有，以恐嚇使人將本人或第三人之
物交付者，處6月以上5年以下有期徒刑，得併科1千元以下罰金
。
以前項方法得財產上不法之利益，或使第三人得之者，亦同。
前二項之未遂犯罰之。
中華民國刑法第309條
（公然侮辱罪）
公然侮辱人者，處拘役或 3 百元以下罰金。
以強暴犯前項之罪者，處 1 年以下有期徒刑、拘役或 5 百元以
下罰金。
中華民國刑法第310條
（誹謗罪）
意圖散布於眾，而指摘或傳述足以毀損他人名譽之事者，為誹謗
罪，處 1 年以下有期徒刑、拘役或 5 百元以下罰金。
散布文字、圖畫犯前項之罪者，處 2 年以下有期徒刑、拘役或 1
千元以下罰金。
對於所誹謗之事，能證明其為真實者，不罰。但涉於私德而與公
共利益無關者，不在此限。
